【裁判字號】    89,易,2532
【裁判日期】    900404
【裁判案由】    詐欺
【裁判全文】
臺灣臺南地方法院刑事判決
    公  訴  人  臺灣臺南地方法院檢察署檢察官
    被      告  甲○○
    選任辯護人  楊申田
右列被告因詐欺案件，經檢察官提起公訴（八十九年度偵字第一０一九四號），本院
判決如左：
    主  文
甲○○意圖為自己不法之所有，以詐術使人將本人之物交付，累犯，處有期徒刑壹年
陸月。
    事  實
一、甲○○曾於民國（下同）八十二年間，因過失傷害案件，經法院判處有期徒刑三
    月確定，於八十二年十月八日易科罰金執行完畢。惟猶不知悔改，復意圖為自己
    不法之所有，於八十六年一月初，經友人介紹而認識乙○○及柏盛營造有限公司
    （以下稱柏盛公司，負責人為林國財）代理人丙○○後，即向丙○○佯稱：桃園
    大觀新生地開發案係由東鼎液化（瓦斯）興業股份有限公司（以下簡稱東鼎公司
    ）承攬該工程，伊已與東鼎公司達成協議將轉包予伊所指定之營造廠商，果能與
    之合作，將可取得該承攬工程等語，致乙○○及丙○○信以為真，而於八十六年
    一月十六日在臺南市○○○○街四四號與甲○○簽訂合作協議書。嗣因乙○○以
    資金不足為由，將其一半權利轉讓予方林福及王武南共有，而方林福及王武南事
    後亦以因不諳營造為由，再全部轉讓予柏盛公司，丙○○遂依協議書內容，自八
    十六年一月十六日起至八十六年十二月三十日止，陸續匯款予甲○○，合計新台
    幣（下同）七百四十二萬四千元，供被告作為運作推動工作費用。詎丙○○交付
    上開款項後，因甲○○竟避不見面而發覺有異，經深入查證得悉東鼎公司根本沒
    有與甲○○有任何協議，始知受騙。
二、案經丙○○訴由臺灣臺南地方法院檢察署檢察官偵查起訴。
    理  由
一、訊據被告甲○○矢口否認有詐欺之犯行，辯稱：當時丙○○表示渠係柏盛公司之
    幕後老闆，所以可以代表柏盛公司與其簽約，丙○○分十餘次匯錢給其，合計有
    七百四十二萬四千元，這些錢是用來作為事務工作之費用，因其每次均將用途告
    訴丙○○，丙○○認為可以後，才陸續匯錢給其。又桃園觀塘工業區是大觀開發
    案之一部分，依規定必須在八十六年九月份桃園縣政府公告之前向縣政府提出開
    發計劃書，才能參與評選，但後來柏盛公司沒有提出開發計劃書，故沒有參與評
    選，因合作協議書約定其僅負責事務方面，至於提出開發計劃書等技術方面是由
    柏盛公司負責，且合作協議書之簽訂並非其主動邀集，而係處於被動之地位，故
    其並無詐欺之意等語。
二、經查：
（一）觀諸被告與乙○○、柏盛公司代理人丙○○所簽訂合作協議書前言記載：「茲
      為桃園大觀新生地開發以代墊開發施工方案（簡稱本案）因須運作推動經雙方
      同意特立合作協議如下：」等語，合作協議書既已載明係為「桃園大觀新生地
      之開發」而協議，並非為「桃園觀塘工業區開發計劃」而協議，該二者應係各
      自獨立之開發案，豈能以名稱接近，地點相鄰，即認二者可相互代用。況且推
      動工作費用高達七百萬元，詳如後述，簽約之當事人均應非常慎重，均應無弄
      錯之理。又證人即東鼎公司副總經理陳在瀛及法務室主管吳惠文於偵查時亦均
      證稱：東鼎公司並沒有桃園大觀新生地開發案，只有桃園觀塘開發案等語，有
      臺灣臺南地方法院檢察署八十九年九月十五日訊問筆錄一份可憑。既然東鼎公
      司沒有桃園大觀新生地開發案，則被告如何向東鼎公司取得桃園大觀新生地開
      發案之承攬工程，實屬有疑。
（二）觀諸上開合作協議書第一條、第二條、第五條分別依序載有：「甲方（柏盛公
      司）提供運作推動工作費用以柒佰萬元整總預算之上限之工作費用。若本案乙
      方（甲○○）於六個月至八個月間尚未完成程序。若其工作費用支完時，乙方
      應持續推行運作至本案完成，其不足工作費用乙方負責自理。」、「乙方專任
      負本案運作推行工作之責，以本負責的精神工作完成本案而甲方應配合乙方推
      行工作，以便順利在期間內完成本案。甲方不得藉口不配合以延誤運作。」、
      「乙方應按月向甲方提出工作過程及進度報告。」等語，可知依約丙○○至多
      提供七百萬元予被告作為工作費用，若有不足，被告則應自行支付，且須繼續
      運作完成。又被告既專任負本案運作推行工作之責，則有關推動本案至完成時
      之所有相關工作均應由被告負責處理才是，且合作協議書並未將開發計劃書排
      除在推行工作之範圍外，依反面解釋，自應包括在推行工作之範圍內，始符常
      情，故被告對於開發計劃書之製作自應負責完成。又丙○○既然至多提供七百
      萬元予被告作為工作費用，若有不足，被告應自行支付，故開發計劃書之費用
      自應由丙○○提供之七百萬元內支出，若仍有不足時，則應由被告自行負擔。
      但被告於丙○○支付七百四十二萬四千元後，即以上開款項僅係作為推動工作
      之事務費用，且其亦不負責製作開發計劃書為由而拒絕履行契約，益見其簽約
      時即有詐財之意至明。雖合作協議書第四條亦規定，被告須支工作費用時應提
      出具體詳細用途以利撥支等語，但既然東鼎公司並沒有桃園大觀新生地開發案
      ，則合作協議書所約定之目的根本不能達成，此應為被告所明知，其本應據實
      將此事告知丙○○及乙○○，其非但不此之為，反而向丙○○請求支出工作費
      用，足見其別有居心。縱被告真曾提出具體詳細用途，但此亦僅其係向劉照南
      詐財之手法而已，況且丙○○於本院審理時亦指稱：因其所撥之款項係在約定
      金額之範圍內，所以其不便過問，就匯款給被告等語，有本院八十九年十二月
      十五日訊問筆錄一份可按，顯然丙○○誤信被告之說詞，始將錢匯給被告，不
      得倒果為因，而以丙○○既已匯錢給被告，即認被告並未施用詐術。反而應認
      係丙○○誤信被告所提出之用途對於取得東鼎公司之工程有助益，因陷於錯誤
      而匯款，衡諸常情，若其知悉實際上毫無助益，則應不致匯款才是。
（三）不論被告係主動或被動與乙○○、丙○○簽訂上開合作協議書，均與被告是否
      有詐欺之犯意無關，縱被告真係被動簽約，亦非不能產生詐欺之犯意，故被告
      不得以其係被動簽約而卸責。
（四）綜上所述，被告所辯，應不足採，其犯行應予認定。
三、按被告意圖為自己不法之所有，以詐術使人將本人之物交付，核其所為，係犯刑
    法第三百三十九條第一項之詐欺取得既遂罪。又被告曾因過失傷害案件，經法院
    判處有期徒刑三月確定，於八十二年十月八日易科罰金執行完畢，有臺灣高等法
    院被告全國前案紀錄表可憑，其於受有期徒刑之執行完畢後，五年以內再犯本件
    有期徒刑以上之罪，為累犯，應加重其刑。爰審酌被告犯罪之動機、詐財之金額
    高達七百四十二萬四千元及犯罪後又未能完全坦承犯行等一切情狀，量處如主文
    所示之刑。
據上論斷，應依刑事訴訟法第二百九十九條第一項前段，刑法第三百三十九條第一項
、第四十七條，罰金罰鍰提高標準條例第一條前段，判決如主文。
中      華      民      國     九十     年      四      月      四      日
                                    臺灣臺南地方法院刑事第三庭
                                        法  官  彭  振  湘
右正本證明與原本無異。
如不服本判決，應於判決送達後十日，內向本院提出上訴狀（須附繕本）。
                                        書記官  汪  姿  秀
中      華      民      國     九十     年      四      月      六      日
附錄本案論罪科刑法條全文：
刑法第三百三十九條第一項：
意圖為自己或第三人不法之所有，以詐術使人將本人或第三人之物交付者，處五年以
下有期徒刑、拘役或科或併科一千元以下罰金。


司法院資訊處製作；財團法人民間司法改革基金會備份。
